【裁判字號】    98,家聲,161
【裁判日期】    980606
【裁判案由】    變更子女姓氏
【裁判全文】
臺灣高雄地方法院民事裁定             98年度家聲字第161號
聲  請  人  甲○○
上聲請人聲請變更子女姓氏事件，本院裁定如下：
   主  文
變更聲請人甲○○（民國○○○年○○月○○日生，身分證統一
編號：Ｚ000000000號）之姓氏為父姓「李」。
程序費用新臺幣壹仟元由相對人負擔。
    理  由
一、本件聲請意旨略以：聲請人之生父李清吉與生母劉素紫於民
    國76年5 月5 日離婚，惟離婚後仍保持同居狀態，並於77年
    11月15日生下聲請人，依法律規定推定為非婚生子女，故聲
    請人於戶籍登記時即從生母姓「劉」，因生母於96年11月17
    日過世，生父即於96年12月24日認領聲請人，為聲請人與兄
    弟均為同父同母，卻非同姓，外界實有側目、誤解，造成聲
    請人生活上困擾，且聲請人多年來均由生父扶養，生母既已
    過世，生父及兄長亦希望聲請人變更姓氏以認組歸宗，是現
    在之母姓對聲請人造成心理上之不適，爰請由宣告變更子女
    姓氏為父姓「李」等語。
二、按「有下列各款情形之一，且有事實足認子女之姓氏對其有
    不利之影響時，父母之一方或子女得請求法院宣告變更子女
    之姓氏為父姓或母姓：一、父母離婚者。二、父母之一方或
    雙方死亡者。三、父母之一方或雙方生死不明滿三年者。四
    、父母之一方曾有或現有未盡扶養義務滿二年者。」，民法
    第1059條第5 項定有明文。
三、經查：聲請人上開主張，業據其提出戶籍謄本及除戶謄本為
    證，並經證人即聲請人之父李清吉到庭證稱：聲請人現由伊
    照顧，因考量若聲請人將來要結婚，外界會對聲請人與父親
    沒有同姓有所誤解，故希望聲請人改從父姓等語（見本院98
    年6 月2 日非訟事件筆錄），堪認聲請人之上開主張為真實
    ；又本院審酌聲請人係李清吉及劉素紫所生，依社會傳統之
    狹隘二分法，聲請人應被視為母系家屬，然劉素紫現已死亡
    ，聲請人皆由其父李清吉扶養教育，且與其父系家族同住，
    是在聲請人之生活中心與主觀認知，其姓氏所代表之傳統定
    義即與其現實生活有齟齬現象，且聲請人現與生父李清吉、
    兄長李永全、李永福共同生活，外界對聲請人非從父姓「李
    」時有誤解，已對聲請人造成困擾，則聲請人繼續維持所從
    之母姓，對其心理確有不利，是認有變更為父姓「李」之必
    要。是本件聲請，為有理由，應予准許。
四、依非訟事件法第21條第1 項前段、第24條第1 項，民事訴訟
    法第78條規定，裁定如主文。
中    華    民    國     98    年    6    月    6    日
                  家事法庭法  官   邱泰錄
上為正本係照原本作成。
如對本裁定抗告須於裁定送達後10日內向本院提出抗告狀。
中    華    民    國     98    年    6    月    6    日
                          書記官   李冠毅


司法院資訊處製作；財團法人民間司法改革基金會備份。
